臺灣高等法院臺南分院刑事判決
上　訴　人
即　被　告　丙 ○ ○
選任辯護人　黃 俊 仁　律師
上　訴　人
即　被　告　丁 ○ ○
選任辯護人　簡 承 佑　律師
　　　　　　張 育 誠　律師
上　訴　人
即　被　告　癸 ○ ○
指定辯護人　本院公設辯護人　辛 ○ ○
上　訴　人
即　被　告　庚 ○ ○
選任辯護人　蕭 敦 仁　律師
　　　　　　蘇 新 竹　律師
　　　　　　張 清 富　律師
上　訴　人
即　被　告　甲 ○ ○
選任辯護人　申 憲 章　律師
上　訴　人
即　被　告　子 ○ ○
選任辯護人　高 進 棖　律師
上列上訴人因違反貪污治罪條例案件，不服臺灣雲林地方法院88
年度訴字第79號中華民國91年4月26日及91年度訴緝字第17號中
華民國91年9月30日第一審判決（起訴案號：臺灣雲林地方法院
檢察署87年度偵字第4381號、第5170號、第5434號、第5566號、
88年度偵字第906號；併辦案號：臺灣雲林地方法院檢察署88年
度偵字第4589號），提起上訴，判決後由最高法院第一次發回更
審，本院判決如下：
    主      文
原判決關於丙○○、甲○○、丁○○、癸○○、庚○○、子○○
部分撤銷。
丙○○共同依據法令從事公務之人員，連續竊取公有財物，處有
期徒刑拾年，褫奪公權陸年。所得新臺幣柒拾陸萬伍仟玖佰陸
拾玖元應予追繳沒收，如全部或一部無法追繳時，以其財產抵償
之。
丁○○與依據法令從事公務之人員，共同連續竊取公有財物，處
有期徒刑拾年陸月，褫奪公權肆年。所得新臺幣壹拾玖萬陸仟伍
佰陸拾伍元應予追繳沒收，如全部或一部無法追繳時，以其財產
抵償之。
癸○○與依據法令從事公務之人員，共同連續竊取公有財物，處
有期徒刑拾年陸月，褫奪公權肆年。所得新臺幣壹拾玖萬陸仟伍
佰陸拾伍元應予追繳沒收，如全部或一部無法追繳時，以其財產
抵償之。
庚○○與依據法令從事公務之人員，共同連續竊取公有財物，處
有期徒刑拾年陸月，褫奪公權肆年。所得新臺幣肆拾萬貳仟壹佰
貳拾元應予追繳沒收，如全部或一部無法追繳時，以其財產抵償
之。
甲○○與依據法令從事公務之人員，共同連續竊取公有財物，處
有期徒刑拾年陸月，褫奪公權肆年。所得新臺幣參拾捌萬捌仟參
佰零伍元應予追繳沒收，如全部或一部無法追繳時，以其財產抵
償之。
子○○與依據法令從事公務之人員，共同連續竊取公有財物，處
有期徒刑拾年參月，褫奪公權參年。所得新臺幣參拾捌萬捌仟參
佰零伍元應予追繳沒收，如全部或一部無法追繳時，以其財產抵
償之。
    事      實
一、緣南投縣竹山鎮田子里乾坑溪橋下及田子溪河床土石淤積清
    除之公用工程（下稱清除工程），經南投縣政府以民國（下
    同）八十六年十月六日（八六）投府建水字第一四一二一七
    號函，行知南投縣竹山鎮鎮公所同意補助新臺幣（下同）二
    十萬元辦理疏濬，南投縣竹山鎮鎮公所則以八十六年十月十
    八日竹鎮建字第八六００一八三０五號函，通知南投縣竹山
    鎮田子里辦公處直營施工，而丙○○係南投縣竹山鎮田子里
    里長，依該竹山鎮公所上開函文，經辦該清除工程，而為依
    據法令從事公務之人員，明知不得舞弊，在工程中所清除之
    淤積砂石，應予棄置，不得外運販賣，亦不得盜採超挖，竟
    基於概括之犯意，分別：
　(一)因將經辦之清除工程交由王國輝（改名王利鶴）施工，丙○○為謀求私利，藉機舞弊，於八十六年十月底某日，前往清
    除工程工地，向王國輝索求三萬元，王國輝為求工程順利進
    行於當晚向友人林炎利商借一萬元，連同自己所有之一萬元
    ，合計二萬元，於翌日交給丙○○，並繼續在該處施工採取
　　不詳數量約數千立方公尺之砂石，外運販售予「大為砂石場
　　」之林道存。後來丙○○向王國輝表示繼續在工程中採取砂
 　 石，須以每立方公尺十五元代價計算，因王國輝未為應允而
    停止施工，丙○○於事後將上開收取之二萬元返還予王國輝
    。
  (二)於八十六年底或八十七年初某日，丙○○有意將清除工程交
    予丁○○承作，丁○○便向友人林聰熙借支現金五萬元交予
    丙○○，以為定金，二人即商議盜採清除工程之砂石出售。
    其後丁○○透過癸○○結識宏億有限公司之丑○○、甲○○
    ，並於八十七年三月二十日，由甲○○、子○○、癸○○、
    丁○○、丙○○等人在南投縣竹山鎮○○里○○路四十三之
    一號丙○○住處，基於共同概括犯意之聯絡（甲○○代表丑
    ○○，而丑○○部分業經臺灣高等法院花蓮分院九十二年度
    上訴字第五九號判決以結夥三人以上竊盜，累犯，判處有期
    徒刑一年確定在案，故丙○○與丑○○亦有犯意聯絡），意
    圖為自己不法之所有，合意假借疏濬，進行竊取砂石公有財
    物，形式上由甲○○以東瀛通運股份有限公司（下稱東瀛公
    司）名義辦理疏濬，丙○○交付竹山鎮公所八十六年十月十
    八日竹鎮建字第八六００一八三０五號清除工程函文及書立
    委託書一紙交予甲○○，以示委託，實際上甲○○交付丙○○每立方公尺十五元之利潤，雙方議定後甲○○交付其配偶
    潘妙英所簽發之五萬元支票各一紙，共十萬元，經由癸○○
    交予丁○○轉給丙○○，以為定金。丁○○經丙○○之同意
    ，將其中一紙五萬元支票抵償先前所給付之五萬元定金，然
    後直接交付予林聰熙。另一紙五萬元支票由丙○○收執。事
    後甲○○指派子○○負責僱用砂石車載運砂石及工地管理，
    丑○○則指派各自與丑○○有犯意聯絡，基於概括犯意，意
    圖為自己及甲○○不法所有之竊盜犯意之陳宏廣（原名為陳
    銀杏）、何金泉、呂燦陽（按陳宏廣、何金泉、呂燦陽三人
    均經本院九十一年度上訴字第九三五號依共同連續竊盜，各
    處有期徒刑陸月，如易科罰金，均以參佰元折算壹日確定在
    案）、綽號「阿裕」、鄭邦文（已）等人負責砂石之盜採
    及搬運，共在清除工程中連續盜採一萬二千九百四十三‧五
    立方公尺砂石；其中八十七年四月九日至同月二十三日盜採
    之三千四百六十三．五立方公尺及三千七百零九立方公尺砂
    石，應得價款原為十萬七千五百八十八元（3463.5+3709 ＝
    7172.5，7172.5×15＝107588），其中十萬元由定金抵充，
    再由子○○交付現金一萬元，交予丁○○轉交給丙○○，共
    計此部分收取十一萬元。丁○○再經丙○○之同意將該十一
    萬元用以補償自己在該工程中為載運砂石開闢道路所為之支
    出及監督工資；四月三十日盜採五千七百七十一立方公尺砂
    石，價款八萬六千五百六十五元（5771×15＝86565），由
    丁○○收訖。是丙○○此部分共計收取十九萬六千五百六十
    五元；而甲○○則將上開砂石，以每立方公尺五十元之代價
    ，轉賣予華村營造公司，分取每立方公尺三十元之利益，總
    計共三十八萬八千三百零五元（12943.5×30＝388305）。
  (三)於八十七年一月間，因林志仲（經臺灣雲林地方法院八十八
    年度訴字第七九號以不知為非法盜採為由，判決無罪）所經
    營之鴻輝砂石開發有限公司（下稱鴻輝公司）需求砂石原料
    ，由甲○○告知可買受清除工程砂石，經甲○○、子○○之
    介紹，認識丙○○並與之洽談買受清除工程砂石之事宜。詎
    丙○○明知該工程工地之砂石為公有財物，不得竊取，竟基
    於概括之犯意，意圖為自己不法之所有，約林志仲以每立方
    公尺砂石十五元之代價，出售清除工程之砂石，並由丙○○
    出具委託書一紙予林志仲為憑，再由林志仲聯絡車輛到清除
    工程工地載運砂石。事後丙○○在該工地連續共竊取三萬一
    千二百九十三．六立方公尺砂石公有財物，分別賣予林志仲
    。林志仲分次取得該等砂石後，以林益生之名義分別於八十
    七年四月二十三日匯款五萬三千零三十四元；於八十七年四
    月二十四日匯款十萬元；於八十七年五月五日匯款十五萬元
    ；於八十七年五月二十二日匯款十六萬六千三百七十元，入
    丙○○所有竹山鎮農會帳號第0000000號帳戶內，總
    計丙○○此部分因而得利四十六萬九千四百零四元。
  (四)八十七年三、四月間，因乙○○、壬○○有意投資砂石業，
    從甲○○處取得清除工程之委任書後，二人竟與庚○○共同
    基於竊取砂石之概括犯意聯絡，意圖為自己不法之所有，委
    由庚○○處理該處砂石販售事宜，並由庚○○從中抽取每立
    方公尺砂石一、二元之介紹費。庚○○再經由不知情之第三
    人張明華介紹戊○○、己○○，形式上以賣方庚○○及買方
    戊○○之名義，於八十七年六月八日訂立砂石買賣合約書，
    約定以每立方公尺五十元之代價，出售五十萬立方公尺砂石
    ，實際上庚○○則與戊○○、己○○基於共同概括犯意之聯
    絡，在該清除工程竊盜砂石。因戊○○、己○○欲在該處採
    取砂石在尚未付錢給丙○○時，怕被丙○○出面阻止，不得
    已始由庚○○約集乙○○、壬○○於八十七年六月十六日晚
    間某時，到丙○○家中商議，結果乙○○、壬○○與丙○○
    談妥以二十萬元買受該清除工程之砂石，於是壬○○請乙○○拿出現金十萬元交由癸○○轉交予丙○○，乙○○則簽發
    付款人大眾商業銀行嘉義分行、面額十萬元之支票一紙，交
    由丁○○轉交予丙○○，丙○○藉此經辦公用工程再舞幣得
    利二十萬元。其中丙○○以該支票向徐建甯購買瓷器茶杯二
    百個，價金二萬元，徐建甯持該支票兌現，並將餘款八萬元
    退還予丙○○。丙○○再與庚○○共同基於竊取公有財物之
    概括犯意聯絡，由丙○○交付庚○○竹山鎮公所准由田子里
    里長直營施工函及委由東瀛公司施工之委託書予庚○○，庚○○再讓戊○○、己○○在該處採砂石，而戊○○、己○○
    得順利於該處工程工地連續挖取砂石，至八十七年七月十七
    日止，共竊盜三千零二十一．二立方公尺砂石，分別以每立
    方公尺一百元代價，販賣二百六十七．四立方公尺砂石予許
    建良，得款二萬六千七百四十元（不含運費）（含運費為三
    萬三千三百四十元），另販售二千七百五十三．八立方公尺
    砂石予不知名他人，得款二十七萬五千三百八十元，總計庚○○、戊○○、己○○共得款三十萬二千一百二十元（267.
    4×100＝26740，2753.8×100＝275380，26740+275380 ＝
    302120）。嗣因該處遭到禁採，乙○○、壬○○因而轉向丙○○索還十萬元及索賠十二萬五千元工程道路費用，丙○○
    僅以發票人為林志學之十萬元支票一紙，交由癸○○欲返還
    予乙○○或壬○○，惟由癸○○持以兌現，此部分丙○○實
    際所得為十萬元。
二、案經法務部調查局雲林縣調查站移送臺灣雲林地方法院檢察
    署檢察官偵查起訴。
    理      由
一、訊據上訴人即被告丙○○、丁○○、癸○○、子○○、庚○○、甲○○等人均矢口否認有上開犯行：
　(一)被告丙○○辯稱：甲○○有拿二十萬元給他，作為回饋田子
  　里之基金，並非買賣砂石之價金；清除工程，是委託甲○○
　　所經營之東瀛公司載運砂石，該公司名義負責人為潘妙英，
  　他填寫委託書給甲○○，請甲○○載運清除之土石，是經丁○○介紹認識的，沒有看過丑○○，第一次填寫委託書給甲○○時，他、甲○○、癸○○、丁○○在場，第二次填寫委
    託書給甲○○時，他、甲○○、子○○在場，該次委託書是
    子○○填寫的，當時子○○表示受僱於甲○○，挖土機及貨
    車都是子○○他們叫來的，後來工程進度緩慢，子○○就向
    他介紹鴻輝砂石場來載運，丑○○、阿裕、鄭邦文、呂燦陽
    、陳宏廣這些人他都不認識，竹山鎮鎮公所八十六年十月十
    八日竹建字第八六０一八三０五號函，只交給甲○○，向甲○○說縣政府所補助之二十萬元工程款，是否可以給里辦公
    室當基金，甲○○說好，沒約定每挖一立方公尺砂石要抽分
    十五元或二十元，王國輝部分是里幹事王建文叫去開採的，
    直到河川警察取締時，他才知道，是王建文與王國輝說好要
    將工程款二十萬元給里辦公室作基金，他說好，過程中沒有
    向王國輝收二萬元，也沒有向王國輝提起每挖一立方公尺砂
    石要抽五元或十五元，其竹山農會帳號0000000號匯
    入金額是鴻輝公司匯入，要他轉給挖土機司機之費用，他只
    委託甲○○所經營之東瀛公司載運砂石，至於甲○○與丑○○如何談他不知道；丁○○與癸○○所說之款項，是挖土機
    及修路之費用，非買受砂石之代價，介紹過程共二次，第一
    次他不在場，第二次他、甲○○、潘妙英、子○○在場云云
    。
　(二)被告丁○○供稱：當時有向丙○○購買砂石，先付定金五萬
  　元，其間為載運砂石開闢道路花費九萬元，後來甲○○與丙○○簽訂砂石買賣契約後，甲○○給他十一萬元作為補償損
  　失及監督工資，丙○○另外退還五萬元定金，八十七年六月
    在癸○○住處介紹他們認識就離開了，沒有聽他們說什麼
  　；在調查中他供述於八十七年六月癸○○受戊○○委託交給
    他十萬元支票，有這回事，但他只知道這個人叫「阿銘」而
  　已；子○○透過他轉交丙○○之十一萬元，用來補償他的損
    失，因為他在該工程中已付砂石車及挖土機工資，癸○○有
  　轉交【六萬二千五百元】給丙○○，那筆錢他直接向丙○○
    借來周轉，丙○○可能忘記了，介紹過程共二次，第一次在
    癸○○住處二樓，委託書草稿是他擬的，當時他、丙○○、
    甲○○、癸○○、潘妙英在場云云。
　(三)被告甲○○辯稱：因清除工程，為合法之疏濬工程，所以癸○○介紹他向丙○○買受該處砂石，價格為每一立方公尺十
    五元，非二十元，沒有約定要給丁○○、癸○○每一立方公
  　尺二元五角介紹費，但有說要給癸○○每一立方公尺五元運
    費，當時他與癸○○在場，而丙○○交代丁○○跟他談，委
  　託書是子○○寫的，載運砂石時他不在場，交給子○○處理
    ，子○○有向其請領七千立方公尺砂石款，至於有無透過丁○○轉交丙○○十一萬元，要問子○○才知道；林志仲之事
    ，是他叫林志仲直接去找丙○○商議的，價格他們自己談，
  　他不清楚；庚○○之事，其委託書是乙○○給的，因為他要
    去服刑，所以帶乙○○到丙○○住處，交待以後由乙○○負
  　責處理砂石事宜，其不知系爭砂石不能載運買賣，亦不知被
    告丙○○等人係以合法掩飾非法，伊係受委託清運，並非竊
    取云云。
　(四)被告癸○○供述：委託書之前就寫好，是里長丙○○交待丁○○拿給他看，問及是否有人要買砂石，他就介紹老闆甲○○跟他們認識商議，事後在砂石場將委託書交給甲○○，之
  　前講好以每立方公尺砂石抽十五元利潤給丙○○，當時在他
    家談的時候，有說到要以每立方公尺砂石補貼他五元，他說
    不要，是乙○○拿十萬元支票交丁○○轉給丙○○說要買砂
    石的；介紹一次，地點在他家，委託書是丁○○擬的，交由
    潘妙英繕寫，當時他、丁○○、甲○○、潘妙英在場云云。
　(五)被告子○○辯稱：伊係受僱於甲○○，而且採取砂石有公文
  　依據，並非竊取云云。
　(六)被告庚○○辯稱：並非盜採砂石，其實是壬○○從乙○○處
  　取得文件，說是向甲○○買的，問他要不要買砂石，他才去
　　採取砂石，丙○○出面阻止後，才約戊○○、壬○○到丙○○家，由壬○○與丙○○談，只聽到壬○○有送十二萬元定
    金給丙○○，戊○○所說的並不實在；其係受僱壬○○，只
  　是介紹而已，介紹費每立方公尺一、二元云云。
二、經查：
　(一)被告丙○○、甲○○、庚○○部分：
    (1)丙○○為田子里里長，為依法令從事公務之人，經南投縣
      政府水利課人員莊柏樁及竹山鎮公所承辦人林政宗證明無
      訛，並為被告丙○○所自認。
    (2)田子溪及乾坑溪下游清除工程係由南投縣政府同意補助二
      十萬元辦理疏濬，再由南投縣竹山鎮公所委託竹山鎮田子
      里辦公處直營施工，竹山鎮田子里里長丙○○即委由甲○○所營之東瀛公司施工，有南投縣政府八十六年十月六日
      （八六）投府建水字第一四一二一七號函（見八十七年度
      偵字第四三八一號卷第四十二頁）與南投縣竹山鎮公所八
      十六年十月十八日竹鎮建字第八六００一八三０五函（見
      八十八年度偵字第四三八一號卷第七十三頁）及委託書（
      見八十八年度偵字第四三八一號卷第七十四頁）各一紙在
      卷可證，依證人即南投縣政府水利課人員莊柏樁及竹山鎮
      公所承辦人林政宗於調查及偵查中之一致結證證稱：當初
      清除工程之範圍係乾坑溪橋下游二堆砂石，而所挖取之砂
      石已經超出範圍等語（見八十七年度偵字第五一七０號卷
      一第二三０頁、八十七年度偵字第五四三四號卷第二十四
      頁背面、第三十四頁、第三十五頁），再依莊柏椿於原審
      審理中之證述：清除工程係由縣政府核撥經費給鎮公所，
      由鎮公所決定由自己或交由里長辦理，工程完工時由鎮公
      所驗收，曾向林政宗說明該工程土石超過五十公分之大石
      不可搬走，其餘可以運走等語（見原審卷一第二０六頁至
      第二０七頁）；該工程當初勘查有二堆淤積土石須要清除
      ，依縣政府作法應該將清除之土石堆在棄土場，因南投縣
      政府沒有合法之棄土場，所以要求將清除之土石載運到低
      窪處傾倒，本件縣政府沒有指示鎮公所如何處理，但超過
      五十公分之大石不可外運，丙○○或承包商都沒有拿出同
      意傾倒棄土之使用證明等語（見原審卷二第六五至七三頁
      ），及依林政宗於原審審理中之證述：清除工程係由縣政
      府發文給鎮公所，再由鎮公所發文給里長請他們雇工處理
      ，經費由縣政府撥發款項二十萬元，發包是里長辦公室處
      理，工程地點在八十七年度偵字第五一七０號卷第二三八
      頁第一張照片左上方及第三張照片右下方位置，本件工程
      有指定地點疏濬，而其他地點有被挖得坑坑洞洞，工程有
      超挖範圍，在八十七年七月間有人至鎮公所檢舉，有向竹
      山鎮鎮長許文欽及建設課長反應土石有超挖現象，工程土
      石雖可外運，但超過五十公分之大石不可外運（見原審卷
      一第二０四頁至第二０六頁）；之前竹山鎮鎮公所委託田
      子里清除淤積土石，是將土石載運到堤防缺口處填補，本
      件鎮公所委託田子里清除，沒有明白指示所清除之土石要
      如何處理，但超過五十公分之大石不可外運，工程開始時
      有民眾向鎮公所反應該工程所清除之土石有被卡車載走，
      本人就向丙○○表示必須取得同意傾倒之使用證明，才可
      以外運，但不可販賣，丙○○或承包商都沒有拿出同意傾
      倒棄土之使用證明等語（見原審卷二第六五至七三頁）。
      又證人許文欽於調查中亦證實：田子里居民向他陳情田子
      溪有人在盜採砂石，前往勘查時有一部挖土機在河岸邊，
      同時河床已被挖了一個大洞，是新近盜採的痕跡（見八十
      七年度偵字第五一七０號卷二第一三七頁），有當時勘查
      照片可以證明等情（見八十七年度偵字第五一七０號卷二
      第一四四頁起）。證人王建文於調查中證述：八十六年八
      月間因竹山鎮田子里乾坑溪堤防整修工程完工後，現場遺
      有二堆砂石，造成水流渲洩不易，於是他向竹山鎮鎮公所
      技士林政宗口頭報告，林政宗勘查後行文到南投縣政府請
      求辦理清除，八十六年九月十五日南投縣政府技士莊柏椿
      、林政宗、丙○○及其本人到現場會勘，莊柏椿目視二堆
      砂石約三千餘立方公尺，每立方公尺清除費用約六十元，
      所以縣政府補助二十萬元工程款辦理清除，丙○○委託王
      國輝清除，於施工前他曾經向林政宗詢問所清除之砂石是
      否可以外運，林政宗答覆可以外運但不可販賣，在王國輝
      清除中，南投縣警察局竹山分局員警至工地取締盜採砂石
      ，丙○○要他拿出竹山鎮公所八十六年十月十八日竹鎮建
      字第八六０一八三０五號函到現場給員警看，後來才知道
      丙○○以該函文為掩護，非法盜採砂石販售得利，即循行
      政管道向上級報告等語（見八十七年度偵字第五一七０號
      卷一第一四０頁起）。是根據上開證人所述，足見清除工
      程所取得之砂石，如外運者應予以棄置，並檢具同意傾倒
      之使用證明，以為證明，不可販賣，且若要販賣，依竹山
      鎮公所辦理營繕工程及購置定製變賣財物招標比議價限額
      處理要點亦有繁瑣之規定（見本院上訴審卷四第九二頁）
      ，並非可以隨時挖取販賣。況本件工程土石被超挖之情，
      並經檢察官於八十七年九月十九日率同雲林縣調查站、南
      投縣警察局竹山分局、南投縣政府、竹山鎮公所人員前往
      盜採地點勘驗結果，製有清除工程（第一現場）照片八幀
      （見八十八年度偵字第九０六號卷第七十三頁）與災修工
      程（第二現場）照片八幀（見八十八年度偵字第九０六號
      卷第七十五頁）及勘驗筆錄一紙，顯示二處河床各因超挖
      分別造成深度差距、沖刷、基岩暴露、護岸崩塌等情，核
      與上開證人三人所證述之情節相符，足可證明清除工程確
      有超挖土石之情形。參以被告甲○○亦曾懷疑該處挖砂為
      非法曾請人調查（見偵查卷四三八一第一八五頁），及證
      人潘妙英證稱採取砂石丙○○要求每立方公尺二十元，（
      見偵查卷五一七○號卷一第一九○頁），同案被告子○○
      稱：採取砂石丙○○要求每立方公尺十五元，（見偵查卷
      五一七○號卷一第一九○頁），丑○○於通訊監察錄音中
      稱：每立方公尺給丙○○十五元，外加其他費用（公關費
      ），甲○○稱丙○○每立方公尺要二十元（見偵查卷四三
      八一第一八五頁，九○六卷第六四頁）云云，被告丙○○
      實際收十五元或二十元詳後述，但竹山鎮公所為清運廢土
      ，尚要補貼二十萬元，被告甲○○等人在該處如真正實施
      疏濬，何有可能還要給被告丙○○每立方公尺二十元或十
      五元？甲○○於本院上訴審亦稱：清除的標的是廢土，是
      砂石場不要的（見本院一三０七號上訴審卷一第九一頁）
      ，益證被告甲○○等人並非疏濬廢土，而係官商勾結，假
      疏濬之名，行盜採之實。堪認被告甲○○、子○○於開採
      之初，應知道係盜採，仍與被告丙○○假借委託之名，實
      行盜採之實，被告丙○○並從中向被告甲○○收取每立方
      公尺十五元之利潤。被告甲○○復將上揭盜採之砂石以每
      立方公尺五十元之價格售出，扣除前揭交付被告丙○○之
      利潤即每立方公尺十五元，及每立方公尺五元之公關費用
      後，獲利每立方公尺三十元，總計被告甲○○共盜採砂石
      一萬二千九百四十三‧五立方公尺，獲利三十八萬八千三
      百零五元。
    (3)被告丁○○雖供稱：自八十七年四月九日至三十日共挖取
      七千六百九十五立方公尺，得款十一萬五千四百二十元等
      語（見偵查卷五一七○卷二第八頁），惟依查獲之單據（
      見偵查卷五一七○卷一第十六至十八頁）以觀，自八十七
      年四月九日至三十日共挖取二筆，一筆三千四百六十三．
      五立方公尺，一筆三千七百零九．五立方公尺，另四月三
      十日載出五千七百七十一立方公尺，有丁○○、子○○（
      綽號老夫子，簽老夫子）簽名之明細表可按，是依物證優
      於人證原則，應認此數字較為可採，總計自八十七年四月
      九日至三十日共挖取一萬二千九百四十四立方公尺，挖五
      千七百七十一立方公尺米部分，計價為八萬六千五百六十
      五元，依此計算，則每立方公尺為十五元，再參酌丑○○
      於通訊錄音中稱：給丙○○每立方公尺十五元，另有其他
      費用（公關費）等語，【應認丙○○收受每立方公尺十五
      元為可採】。又被告丁○○、癸○○雖稱當初有說要給他
      們每立方公尺五元，但後來如何不知道，此外亦查無該二
      被告收受金錢之證據（轉手或借用除外），故該二被告應
      認有參與貪污、盜採行為，但尚無收受利益。
    (4)被告甲○○復辯稱：伊接受田子溪疏濬工程後，即因案入
      獄服刑，未盜採砂石云云，惟查，被告甲○○係於八十七
      年六月二十四日因案羈押於台中看守所，同年六月三十日
      雲林地院借提，於同年七月十七日解還台中看守所，同年
      七月二十四日至十一月二十二日在台中看守所附設分監執
      行徒刑，經本院函台中看守所調查明確，則本件八十七年
      四月九日至三十日盜挖事件，被告甲○○仍有參與，所辯
      非可採信。此外，丑○○與丙○○、甲○○、子○○共謀
      部分，有通訊錄音可證（見原審卷一第一二九至一九０頁
      ），該錄音為調查局合法監聽，有監聽許可證明附於本院
      上訴審卷可按（見本院上訴審卷三第七六頁），而關於丑
      ○○涉案部分，業經臺灣高等法院花蓮分院九十二年度上
      訴字第五九號判決有罪確定在案，有該判決書及其全國前
      案紀錄表各乙份附卷可稽，而本件被告丙○○、甲○○、
      子○○等人與丑○○共同竊取公有砂石部分，復有依監錄
      丑○○號碼（０五）0000000電話之通訊監察報告
      表可佐，其中：
      八十七年四月二十一日至二十二日：丑○○告訴第三人
        許輝旺，有關清除工程砂石，是他向丙○○以每立方公
        尺十五元買下，已經連續出了幾天石料，工地有子○○
        二台三百型挖土機在挖（見原審卷一第一三三頁起）。
      八十七年四月三十日至五月一日：丑○○與某男談起清
        除工程砂石販賣款項，每立方公尺分給丙○○二十元，
        丑○○方面則獲利三十元（見原審卷一第一三八頁）。
      八十七年四月二十九日至三十日：丑○○與子○○對話
        要開立五紙支票付購買疏濬工程砂石款項，丑○○則要
        呂燦陽開票，呂燦陽表示要開「虎尾」那本支票簿（見
        原審卷一第一三五頁）。
      八十七年八月二十日至二十四日：丑○○因盜採工程砂
        石事宜，須疏通「中和派出所」問某男是否熟悉「中和
        派出所」，並言及販賣價格一米為七、八十元，並隨時
        可以採運，某男則說價格一直抬不起來，這二天檢察官
        在勘查，不能到溪底採運，那個地方採砂石是不合法的
        （見原審卷一第一四一頁起）。
      八十七年八月二十六日至二十七日：子○○向綽號「阿
        文」之人問及調度無牌照砂石車載運砂石，不知會不會
        被交通警察攔檢，「阿文」回答交通警察方面已有處理
        ，並與陳仁勇談及砂石是丑○○供應的；何金泉與丑○○談論含本件二處砂石之三個砂石區，均無問題，雖該
        三區砂石並未較便宜，但料照出，錢照算（見原審卷一
        第一五一頁）。
      八十七年八月二十七日至二十八日：丑○○分別與子○○、何金泉聯絡有無到工地載運砂石（見原審卷一第一
        五四頁背面起）。
      八十七年四月十五日至二十二日：丑○○與鄭邦文談論
        砂石之處理價格、運費與一同處理某處砂石事宜，及另
        聯絡某包商有多少砂石可供其等工作（見原審卷一第一
        二九頁起）。
      八十七年八月二十八日至三十一日：阿裕與丑○○對話
        工程砂石有在挖取、載運到六輕，不用拿單子，砂石車
        沒聯絡好等事（原審卷一第一六一頁背面、第一六二頁
        正面）。
      足見被告丙○○、甲○○、子○○等人與丑○○共同參與
      犯罪事實(二)竊取公有砂石部分，事證明確。
    (5)又證人林志仲於調查中及原審審理時供稱：八十七年十一
      月一日丙○○寫委託書給鴻輝砂石行吳明修（偵字第五一
      七０號卷一第一八八頁），其先後四次前往田子溪、乾坑
      溪下游清除工程工地載運砂石，以每立方公尺十五元之代
      價，共向丙○○購買三萬立方公尺砂石，總共匯款四十六
      萬九千四百零四元等語（見八十七年度偵字第五一七０號
      卷一第一五０頁、原審卷一第三０一頁背面）。是以被告
      丙○○關於犯罪事實(三)部分共收取四十六萬九千四百零四
      元除以十五元，得三萬一千二百九十三．六立方公尺砂石
      量，則此部分丙○○在該清除工程處應共採取三萬一千二
      百九十三．六立方公尺砂石，因而得利四十六萬九千四百
      零四元。
    (6)王國輝在該清除工程處採挖數千立方公尺之砂石，外運販
      賣予「大為砂石場」之林道存，亦經證人王國輝稱：在清
      除工程施工之第三日，丙○○向他說因在外交際花費大，
      要他拿出三萬元，當晚便向林炎利借得一萬元，連同自己
      身上一萬元，在第四日上午交給丙○○，交款時林炎利在
      場目睹，過幾天丙○○向他表示，改以每挖一立方公尺砂
      石要抽十五元利益，他沒有答應，丙○○就把工程指定別
      人施作，所挖取之砂石賣給「大為砂石場」負責人林道存
      ，可是當他持單據與林道存之配偶核算時，其配偶竟將單
      據塞入皮包，使他追訴無門等語（見八十七年度偵字第四
      三八一號卷第八十頁起）。又依其於原審審理時證述：他
      只是受僱以挖土機疏濬，酬勞每日一萬二千元，其餘之事
      並不知情，而載運土石之砂石車是他替丙○○叫的，在疏
      濬後第二日或第三日丙○○有向他索拿二萬元，是他直接
      交給丙○○，後來丙○○有退還給他等語（原審八十八年
      三月十九日訊問筆錄，見原審卷一第二０七頁背面至第二
      ０八頁）；清除工程是丙○○口頭委託他疏濬，其駕駛挖
      土機施作便道及調度十輪砂石車載運砂石，至於載往何處
      他不知情，丙○○有指定疏濬位置，工作範圍還沒有到橋
      附近，八十七年度偵字第五一七０號第二三八頁照片一左
      上方土石堆及照片三右下方的土石堆，非工作範圍，每日
      工資一萬元，清除工程費用連同貨車載運砂石費用共二十
      萬元，在清除工程進行到第二日丙○○要求他拿出三萬元
      ，他在工地直接交給丙○○二萬元，該二萬元是每挖一立
      方公尺要付給丙○○五元之代價，後來丙○○說等到該二
      十萬元之清除工程做完後，再挖採砂石時要以每一立方公
      尺抽取五元為代價，到第四日丙○○更提高為每一立方公
      尺抽取十五元，他認為不划算，就表示不做了等語（見原
      審卷二第六三頁）等語，足見王國輝的確在工程施工中，
      因被告丙○○之強索而給付二萬元，雖王國輝於原審九十
      年十月十二日原審調查中改稱：該二萬元是丙○○向他借
      的，事隔已久忘記了等語，但依然證述有給付二萬元之事
      實。
    (7)證人王建文於調查中之證述：於八十七年二月間遇到王國
      輝，王國輝明確表示丙○○向之索取三萬元等語（見八十
      七年度偵字第五一七０號卷一第一四０頁起）；於原審審
      理中之證述：是王國輝告訴他，拿了二萬元給丙○○，後
      來丙○○有無返還他不知道（原審八十八年三月十九日訊
      問筆錄，見原審卷一第二０八頁背面至第二０九頁）；於
      原審九十年十月二十六日調查時證述：事後王國輝被解雇
      後，有向他提起丙○○索取三萬元之事等語（見原審卷三
      第二０五頁）。證人林炎利於調查時之證述：丙○○委託
      王國輝辦理清除工程，他受僱王國輝擔任挖土機工作，在
      工程進行中王國輝向他說，丙○○要索取活動費用三萬元
      ，王國輝便向他借了一萬元，湊足二萬元給丙○○，交錢
      時他有在場，待工程臨時叫停後數日，丙○○退回二萬元
      給王國輝；所清除之砂石約數千立方公尺，均運給當時大
      為砂石場之林道啟，林道啟據為己有而販賣予他人等語，
      為傳聞證據，無證據能力，應予排除，惟證人王國輝就此
      部分已證述明確，被告丙○○此部犯行，應堪認定。
    (8)犯罪事實(四)關於被告庚○○部分：證人張明華證稱：八十
      七年五月底，庚○○持竹山鎮公所田子溪疏濬工程之公函
      和丙○○委託東瀛公司疏濬之委託書，向我兜售砂石‧‧
      ‧我介紹戊○○、己○○等人與庚○○洽談，約定由庚○○為賣方，戊○○為買方，庚○○以每立方公尺五十元賣
      出，戊○○、己○○則負責載運砂石，並尋找買主等語。
      並有砂石買賣合約書在卷可稽（見偵查卷五一七○卷二第
      五三－五六頁）；證人許建良於調查時之證述：以每立方
      公尺一百元向戊○○、己○○買受二十四台清除工程之砂
      石，含運費共三萬三千三百四十元，戊○○、己○○向許
      建良提示竹山鎮公所函影本及丙○○委託東瀛公司疏濬之
      委託書（見八十八年度偵字第四三八一號卷第二十一頁背
      面、二十二頁），而參諸戊○○、己○○砂石進貨登記資
      料（見八十八年度偵字第四三八一號卷第七十五頁），顯
      示戊○○、己○○直接由田子里將砂石賣予許建良有二百
      六十七．四立方公尺，由德興砂石場出貨二千七百五十三
      ．八立方公尺砂石，共採挖三千零二十一．二立方公尺砂
      石，以每立方公尺一百元售出，總計得款三十萬二千一百
      二十元。又證人戊○○、己○○於調查站中亦均一致證稱
      ：第一次挖遭受丙○○阻攔時，丙○○曾告知其與庚○○
      尚未談妥，所以不能挖採砂石，要渠等找庚○○出面與其
      洽談，而事後庚○○告知渠等其已與丙○○談妥等語（見
      偵字第五四三四號卷第十頁背面、十一、十九、二十頁）
      ，參以證人壬○○於本院亦證稱其與林振明曾一同前往丙○○家中，由乙○○交付現金十萬元及支票十萬元一紙予
      丙○○等語歷歷（見本院九十四年一月十二日審判筆錄）
      ，雖證人壬○○先證稱被告庚○○並未前往丙○○家中，
      惟嗣又改稱庚○○有沒有去伊忘記了等語，前後反覆避重
      就輕，況被告庚○○於調查站已明確供稱：伊有前往被告
      丙○○家中商談（見偵字第五四三四號卷第五頁）等語無
      訛，是證人壬○○上開有瑕疵之證詞此部分尚不足以為有
      利被告庚○○之認定，堪信盜採此部分砂石事宜，係由被
      告庚○○與被告丙○○主導，是被告庚○○不僅與乙○○
      、壬○○間，及與戊○○、己○○間有犯意聯絡，其與被
      告丙○○就竊取砂石部分，亦有犯意聯絡，至為明確。
　(二)被告丁○○、癸○○、子○○部分：
    (1)被告丙○○於原審審理中供認：田子溪乾坑溪上游清除工
      程，是委託甲○○所經營之東瀛公司載運砂石，該公同名
      義負責人為潘妙英，他填寫委託書給甲○○，請甲○○載
      運清除之土石，是丁○○介紹認識，．．．，第一次填寫
      委託書給甲○○時，他、甲○○、癸○○、丁○○在場（
      見原審卷一第二六二頁），第二次填寫委託書給甲○○時
      ，他、甲○○、子○○在場，該次委託書是子○○填寫的
      ，當時子○○表示受僱於甲○○，挖土機及貨車都是子○○他們叫來的，後來工程進度緩慢，子○○還向他介紹鴻
      輝砂石場來載運。（見原審八十九年十二月二十九日訊問
      筆錄，原審卷第二宗），可知被告丙○○如何與丁○○、
      癸○○、甲○○、子○○等為犯意之聯絡，且於丙○○收
      取由丁○○與癸○○轉交之款項，又丙○○並且不否認潘
      妙英所簽發五萬元之支票各一紙，共十萬元，經癸○○交
      予丁○○轉給丙○○時，丁○○經丙○○之同意，將其中
      一紙五萬元支票抵償先前給付之五萬元定金，直接交付予
      林聰熙，丙○○收執另一紙五萬元支票；被告甲○○於調
      查中供認：八十七年一月初丁○○、癸○○找他兜售清除
      工程砂石，後來與丁○○、癸○○直接找丙○○接洽，談
      妥後於八十七年一月十二日，由潘妙英簽發五萬元之支票
      各一紙，交給癸○○轉交丙○○成作為定金，支票均有兌
      現，共向丙○○購買一萬多立方公尺砂石，每立方公尺給
      丙○○二十元，總計二十萬元，而實際上現場作業交由子
      ○○、丁○○、癸○○處理（見八十八年度偵字第九０六
      號卷第六十三頁、第六十四頁）；於原審審理時供承：癸○○介紹他向丙○○買受該處砂石，價格為每一立方公尺
      十五元，非二十元，．．．，當時他與癸○○在場，而丙○○交代丁○○跟他談，委託書是子○○（舅子）寫的，
      載運砂石時他不在場，交給子○○處理，子○○有向其請
      領七千多立方公尺砂石款，至於有無透過丁○○轉交丙○○十一萬元，要問子○○才知道等語（原審八十八年四月
      十四日訊問筆錄，見原審卷一第二九七頁起）。足見甲○○、子○○、丁○○、癸○○、丙○○等人，約定向丙○○以每一立方公尺十五元之代價，並交付十萬元之支票為
      訂金，再共同竊盜工程砂石，分享利利益。丁○○、癸○○、子○○均知悉而且亦有行為分擔。
  　(2)被告丁○○於調查中坦承：八十六年十二月間丙○○表示
    　願意將清除工程由他承作，隨即向林聰熙借支現金五萬元
　　　交給丙○○，事後積極尋找買主，透過癸○○介紹，於八
  　　十七年一月初某日約集丙○○、甲○○、癸○○、潘妙英
    　商談，甲○○與丙○○當場議定每外運一立方公尺砂石，
      付丙○○十五元，由他書寫委託書交丙○○簽名蓋章後交
      給甲○○，一、二天後癸○○拿潘妙英所簽發之金額各五
      萬元支票二紙，由他轉交丙○○，其中一紙支票交予丙○○，另一紙用以清償前日向林聰熙借支之款項等語（見八
      十七年度偵字第五一七０號卷二第四頁背面起）。
  　(3)又被告癸○○於調查及偵查時之供稱：約八十七年一月間
    　丁○○見他平時兼營砂石運輸生意，有意請他清運清除工
　　　程砂石，他介紹甲○○予以承運（見八十七年度偵字第五
 　　 一七０號卷一第二十六頁、第八十七頁背面起）；確實受
      甲○○之託轉交潘妙英之支票五萬元各一紙予丁○○轉交
    　給丙○○（見八十七年度偵字第五一七０號卷二第八十一
 　　 頁）等語；於原審審理中又供承：「委託書之前就寫好，
      是里長丙○○交待丁○○拿給他看，問及是否有人要買砂
      石，他就介紹老闆甲○○跟他們認識商議，事後在砂石場
      將委託書交給甲○○，之前講好以每立方公尺砂石抽十五
      元利潤給丙○○，當時在他家談的時候有說到要以每立方
      公尺砂石補貼他五元，但後來如何，伊不知道。」（見原
      審卷一第二六０頁）、「介紹一次，地點在他家，在委託
      書是丁○○擬的，交由潘妙英繕寫，當時他、丁○○、甲○○、潘妙英在場」等語（見原審卷二第一九三頁）。足
      見被告癸○○顯有參與，並有轉交支票之事實，復有該二
      紙支票在卷可佐（見八十七年度偵字第五一七０號卷二第
      八十三頁、第八十四頁）。
  　(4)又依據被告子○○於調查中坦承：八十七年四月初透過丁○○向丙○○以每立方公尺砂石十五元，購買清除工程砂
      石，．．其時砂石行情每立方公尺為五十元（見八十七年
      度偵字第四三八一號卷第八十三頁背面起）；於調查及偵
      查中供承：受僱於甲○○，依指示到清除工程採取砂石，
      透過丁○○轉交丙○○十一萬元，均是甲○○所支付的，
      丙○○販售該處工程砂石，索取每立方公尺十五元之利益
      ，共採取七千立方公尺砂石販售予華村營造公司，丑○○
      該淤積清除工程共採取三百餘立方公尺砂石（見八十七年
      度偵字第五五六六號卷第二十六頁背面起及第五十九頁背
      面起）；於原審供稱：有參與甲○○與丙○○買受砂石之
      事，受僱於甲○○在工程現場處理調度挖土機及砂石車事
      宜，薪資是甲○○給的，將採取砂石載往嘉義市華村營造
      公司販賣，曾向甲○○請款十一萬元，現場有三人以上開
      採，【有透過丁○○轉交丙○○現金十一萬元】，是給付
      買砂石之款項（見原審卷一第二九九頁起）；介紹過程中
      去一次，委託書是他擬的，當時有他、丙○○、甲○○、
      潘妙英在場（見原審卷二第一九三頁）等語。可見子○○
      有參與盜採砂石之協商及行為，又有販賣砂石之事實，有
      估價單二紙在卷可證（八十七年度偵字第四三八一號卷第
      八十八頁），子○○並且負責交付砂石款。
  (三)【再據證人壬○○於94年1月12日在本院更一審交互詰問時
    證述如下】：
　　辯護人問：本件南投縣政府委託竹山鎮公所，竹山鎮公所再
  　　　　　　行文給竹山鎮有關於這些公函的影本以及當時侯
    　　　　　丙○○委託東瀛公司的委託書這些影本當時是誰
      　　　　交給你的？
　　證人　答：乙○○。
　　辯護人問：里長丙○○說不能挖的原因是什麼？
　　證人　答：他沒有說，我認為他是騙錢，因為乙○○拿十萬
  　　　　　　元現金及十萬支票，拿給誰我不知道。
　　辯護人問：里長丙○○既然未告知不能挖的原因，你為何認
  　　　　　　為是不合法？
　　證人　答：我沒有認為是違法，我是認為里長丙○○騙錢。
　　檢察官問：是不是你和乙○○去找庚○○，委託庚○○去處
 　　　　　　 理砂石販賣？
　　證人　答：有。
　　檢察官問：是不是因為丙○○阻擋，你才和乙○○去找丙○○，在八十七年六月十六日晚上去丙○○說，才
   　　　　　 付十萬元現金及十萬元支票？是不是丙○○先出
              面阻擋才付錢的？
    證人　答：我是先付錢，他不讓我們載運，我們才要找他討
   　　　　　 錢。
　　辯護人問：在你去丙○○家前你是否知道戊○○及己○○有
  　　　　　　無在田子溪河床挖砂？
　　證人　答：還沒有拿錢給丙○○怎麼去載砂石。
　　辯護人問：你和乙○○在丙○○家討論何事？
　　證人　答：談買砂石，錢怎麼付。
　　辯護人問：談的結果如何？
　　證人　答：結果要先拿錢，要先付二十萬元。
　　辯護人問：你有無直接付給丙○○二十萬元？
　　證人　答：這我不知道，隔天乙○○拿去，乙○○有告訴我
  　　　　　　他拿十萬元現金及十萬元的支票，他拿給誰我不
              知道。
　　檢察官問：二十萬元是如何算的？誰講的？
　　證人　答：一立方米二十元，錢是乙○○和丙○○講的，他
  　　　　　　們說到錢的事我人在外面，我們回來在車上林振
    　　　　　銘說丙○○講說要先付錢。
　　檢察官問：之後你和乙○○是要丙○○還二十萬元及十二萬
 　　　　　　 五千的工程道路費用？
　　證人　答：我們要向丙○○討二十萬元而已，因為乙○○將
 　　　　　　 錢交去，我不知道他錢交給誰，但我們要載砂石
              時被阻擋，我聽在現場的人是說丙○○在阻擋，
              所以我們才向丙○○討二十萬元。
    檢察官問：丙○○是否有將二十萬元還給你們？
　　證人　答：沒有還給我們。
　　審判長問：你是否知庚○○有無抽佣金？
　　證人　答：應該有。
    【再據證人乙○○於94年3月9日在本院更一審交互詰問時證
    述如下】：
　　辯護人問：你是否認識庚○○先生？
　　證人　答：認識。
　　辯護人問：庚○○先生是否在庭上？
　　證人　答：有的。
　　辯護人問：八十七年三、四月間你是否從甲○○處拿到南投
  　　　　　　縣竹山鎮公所八十六年十月十八日竹鎮建字第八
   　　　　　 六００一八三０五號委託書公函及委託書影本？
　　證人　答：有。
　　辯護人問：甲○○的用意為何？
　　證人　答：他說疏濬是合法的。庚○○的朋友要庚○○找砂
  　　　　　　石，甲○○拿竹山鎮承包疏濬公函給我看，我向
    　　　　　甲○○說，甲○○說因為丙○○講說每立方公尺
      　　　　要十五元所以要買砂石還是要去找丙○○，他們
        　　　之後有去找過丙○○我也曾跟他們去過一次，那
          　　一次丙○○不在，之後壬○○說他們已經和林烇
            　忠講好了並叫我準備二十萬元要向我借去拿給里
              長丙○○，我拿現金十萬元託癸○○交給丙○○
              ，支票十萬元託丁○○交給丙○○。
　　檢察官問：你跟壬○○去找丙○○是要講什麼事情？
　　證人　答：講買砂石的事情，因為甲○○說要買砂石要向丙○○講，我和壬○○去那次去丙○○不在。
　　檢察官問：誰向你說要買二十萬元的砂石？誰要向你借二十
 　　　　　　 萬元？
　　證人　答：壬○○向我講，壬○○說已經談好要我先拿二十
  　　　　　　萬元借他，當時我只有十萬元現金所以我再開十
    　　　　　萬元的支票。因為砂石不能載運，所以我們要找
      　　　　丙○○要錢，之後他們說丙○○只有拿那一張十
        　　　萬元的支票而已。後來虎尾法院開庭時我才知道
    　　　　　癸○○沒有將十萬元的現金交給丙○○，丙○○
      　　　　只有拿到十萬元的支票，癸○○後來向我說什麼
        　　　便當錢我就不知道了，十萬元現金我親手交給劉
          　　瑛彬的，他說要幫我拿過去，到底什麼內幕我不
            　知道。
　　檢察官問：當時十萬元的支票及現金是不是交付出去了？
　　證人　答：是。
　　審判長問：本件總共付多少現金？
　　證人　答：十萬元現金及十萬元支票，總共二十萬元。
　　審判長問：你總共到丙○○家三次，第一次你說你付十萬元
 　　　　　　 ，結果出來阻擋所以再法找丙○○？
　　證人　答：不是這樣，錢拿完了他們出來阻擋，第一次找不
  　　　　　　到丙○○，第二次有遇到他有跟他講到砂石的事
    　　　　　情。二十萬元拿完以後才去開採的。
　　審判長問：對證人乙○○之證言有何意見？（提示並告以要
　　　　　　　旨）
　　丙○○答：他們有來找我，沒有講到錢的事情，我是有收到
  　　　　　　丁○○交付一張十萬元的支票，丁○○說那是要
    　　　　　給我們里辦公室回饋地方的，並沒有談到砂石的
      　　　　事情，我確實也有買茶杯送給里民，以後他們提
        　　　到是買砂石的錢，我就拿一張林志學十萬元的支
          　　票還給丁○○，。
　　丁○○答：沒有意見，我有轉交十萬元的支票給丙○○，之
  　　　　　　後丙○○有開林志學十萬元的支票給我，我有轉
    　　　　　交給癸○○的太太。
　　癸○○答：乙○○有將十萬元現金交給我轉交給丙○○作為
  　　　　　　田子里的回饋金，我本人沒有將現金十萬元交給
    　　　　　丙○○，後來我將這十萬元現金交給丁○○轉交
      　　　　給丙○○，但丁○○後來也沒有時間轉交，因為
        　　　甲○○與乙○○合夥作砂石廠有欠我二個月的便
          　　當錢約三萬多元，我再向丁○○商量是否可從這
           　 十萬元現金扣除三萬多元的便當錢，剩下六萬多
              元在丁○○那邊，丁○○說這些錢要向里長林烇
              忠先借用，林志學的十萬元的支票丁○○有交給
              我太太，之後因為我找不到甲○○、乙○○的人
              而且他們砂石廠有欠我的運費且該支票即到期我
              有請示檢察官可否兌現，檢察官說可先暫時提領
              。
　　丁○○答：我有轉交十萬元的支票給丙○○，之後丙○○有
　　　　　　　開林志學十萬元的支票給我，我有轉交給癸○○
　　　　　　　的太太。癸○○有將十萬元現金交給我，以後他
  　　　　　　又來講他要先扣除三萬多元的便當費用，所以我
    　　　　　有保存六萬多元以後我有要交給丙○○當時已經
      　　　　發生本件糾紛丙○○要我把錢還給他們，以後我
    　　　　　把錢寄放癸○○的太太但是她拒收現金只拿十萬
      　　　　元的支票，所以現金六萬多元還在我這邊，之後
        　　　我就被拘提了。
    如依上開證人壬○○、乙○○對於送二十萬元給丙○○之證
    述以觀，如欲在上開地點挖取砂石必須先向該地里長丙○○
    打點好以後才能開採，而丙○○確有先收到挖取砂石者送給
    之十萬元支票，另現金十萬元部分，據癸○○所述因當時未
    找到丙○○，因此先扣除三萬元便當費用，另六萬餘元據丁○○或稱係先向丙○○借用，或稱要拿給丙○○時因本件已
    發生糾紛，丙○○叫丁○○還給交錢之人云云，但至今仍未
    返還，本院認丁○○之供述有所保留，或係欲避重就輕之詞
    ，惟依此送錢之過程觀之，顯見丙○○確有利用疏濬之名販
    賣砂石圖利之實已至為灼然，而癸○○、丁○○亦有與丙○○共同犯意之聯絡及行為之分擔之犯行亦甚為明確。
　(四)綜上所述，本件事證已甚明確，被告丙○○、甲○○、子○○、丁○○、癸○○、庚○○等人竊盜公有砂石犯行洵堪認
    定，應予依法論科。
三、論罪：
  (一)按貪污治罪條例第四條第一項於九十年十一月七日，九十二
    年二月六日經總統令修正公布，刑度為無期徒刑或十年以上
    有期徒刑，得併科新台幣一億以下罰金，比較新舊法結果，
    以行為時法較有利於被告等，自應適用修正前八十五年十月
    二十三日實施之貪污治罪條例第四條第一項之規定。被告丙○○為南投縣竹山鎮田子里里長，經辦清除工程，係依據法
    令從事公務之人員，核其所為係犯貪污治罪條例第四條第一
    項第一款竊取公有財物罪及同條第一項第三款經辦公用工程
    舞弊罪，被告丙○○就竊取公有財物與甲○○、子○○、丁○○、癸○○、子○○、庚○○及丑○○有犯意聯絡及行為
    分擔，均為共同正犯。而全部竊取公有財物之犯行，均時間
    緊接，方法相同，而觸犯構成要件相同之罪名，顯係基於概
    括之犯意反覆為之，為連續犯，依刑法第五十六條連續犯之
    規定論以一竊取公有財物罪，並依法加重其刑，惟法定本刑
    無期徒刑部分，依法不予加重。又其經辦公用工程舞弊與論
    以一罪之竊取公有財物部分，與竊取公有財物為想像上競合
    ，應論以竊取公有財物罪。公訴人雖就事實欄（二）甲○○
    等及事實欄（三）林志仲部分，均論丙○○以經辦公用工程
    舞弊罪，而非論列竊取公有財物罪；就事實欄（四）庚○○
    係自丙○○處取得鎮公所函及丙○○給甲○○之委託書作為
    竊取砂石之掩護，庚○○與丙○○有利用丙○○公務員身分
    之貪污犯意聯絡，應成立犯貪污治罪條例第四條第一項第一
    款竊取公有財物罪，乙○○、壬○○、戊○○、己○○未與
    丙○○直接協議，無利用丙○○職權竊盜之犯意，故僅成立
    一般竊盜罪，宜由檢察官另行偵查起訴。公訴人就被告庚○○僅起訴竊盜部分，漏未論列庚○○違反貪污治罪條例部分
    ，惟起訴社會基本事實相同，其起訴法條應予變更。公訴人
    又認被告丙○○牽連犯刑法第三百二十一條第一項第四款之
    結夥三人以上竊盜（應為同法第三百二十條第一項之竊盜罪
    ，詳後述），惟按公務員因竊取公有財物又涉及結夥三人以
    上竊盜，徒因法條之錯綜，致同時有數法條可以適用，為法
    條競合，依特別法優於普通法之原則，應擇其中較重之一法
    條予以適用，祇論以竊取公有財物罪，無再引普通法之餘地
    。故被告丙○○應不再論以結夥三人以上竊盜罪，惟公訴人
    既以此部分與被告前揭有罪部分有方法與結果之牽連犯關係
    ，合併起訴，爰不另為無罪之諭知。
  (二)被告丁○○、癸○○、甲○○、子○○、庚○○雖非依據法
    令從事公務之人員，但與依據法令從事公務之人員丙○○共
    犯貪污治罪條例之罪，亦依該條例處斷。核其等所為係犯貪
    污治罪條例第四條第一項第一款之竊取公有財物罪。其等與
    被告丙○○及丑○○有犯意聯絡及行為分擔，均為共同正犯
    。其等先後多次竊取公有財物之犯行，均時間緊接，方法相
    同，而觸犯構成要件相同之罪名，顯係基於概括之犯意反覆
    為之，為連續犯，依刑法第五十六條連續犯之規定論以一竊
    取公有財物罪，並依法加重其刑，惟法定本刑無期徒刑部分
    ，依法不予加重。公訴人就其等均論以經辦公用工程舞弊罪
    ，非論列竊取公有財物罪，引用法條，尚有未合，惟其起訴
    社會基本事實相同，起訴法條應予變更。公訴人又認其等牽
    連犯刑法第三百二十一條第一項第四款之結夥三人以上竊盜
    （應為普通竊盜罪，詳後述），惟其等既與公務員共犯竊取
    公有財物罪，即使又涉及結夥三人以上竊盜，仍因法條之錯
    綜，致同時有數法條可以適用，為法條競合，依特別法優於
    普通法之原則，應擇其中較重之一法條予以適用，祇論以竊
    取公有財物罪，無再引普通法之餘地。故其等應不再論以結
    夥三人以上竊盜罪，惟公訴人既以此部分與其等前揭有罪部
    分有方法與結果之牽連犯關係，合併起訴，爰不另為無罪之
    諭知。
  (三)原審予以論罪科刑，固非無見，惟查：（一）被告丙○○出
    售砂石，係以每立方公尺十五元計算價金，原判決以每立方
    公尺二十元計算，即有未洽。（二）被告丁○○、癸○○雖
    參與被告丙○○上開犯罪事實(二)部分之犯行，惟渠等收取每
    立方公尺收受五元利潤部分，尚屬不能證明，該二人就犯罪
    事實(二)部分與丙○○為共同正犯，應以被告丙○○就該部分
    利得十九萬六千五百六十五元論以三人之利得，原判決認渠
    二人僅得十八萬九千六百五十四元，亦有未合。（三）被告
    甲○○、子○○共同採砂數量應為一萬二千九百四十三‧五
    立方公尺（分別為八十七年四月九日至同年月二十三日盜採
    三千四百六十三‧五立方公尺、三千七百零九立方公尺；同
    年月三十日盜採五千七百七十一立方公尺，合計一萬二千九
    百四十三‧五立方公尺），業如上述，原審認一萬一千八百
    六十一．七立方公尺，亦有不當。（四）被告庚○○與戊○○、己○○就竊取公有砂石部分有犯意聯絡及行為分擔，總
    計其等共連續竊取三千零二十一‧二立方公尺砂石，以每立
    方公尺一百元出售，共計得款三十萬二千一百二十元，原審
    對此漏未論及；又其與丙○○為共同正犯，係犯貪污治罪條
    例第四條第一項第一款竊取公有財物罪，原判決認犯刑法普
    通竊盜罪，均有未洽，被告等對此部分上訴意旨，均否認犯
    罪指摘原判決不當，雖無足取，惟原判決既有上述可議，自
    無可維持，應由本院就被告丙○○、甲○○、丁○○、癸○○、庚○○、子○○部分予以撤銷改判。
  (四)爰審酌被告丙○○、丁○○、癸○○、甲○○、子○○、庚○○等基於取得不法利益之犯罪動機及目的、藉工程謀利之
    手段、對河床環境生態之破壞與所生之危險、犯罪之次數、
    所得之利益及犯罪後之態度等一切情狀，分別量處如主文第
    二、三、四、五、六、七項所示之刑。而被告等係犯貪污治
    罪條例之罪，經原審宣告有期徒刑以上之刑，應依貪污治罪
    條例第十七條之規定，併予宣告褫奪公權，即對被告丙○○
    宣告褫奪公權陸年，對被告甲○○、丁○○、癸○○、庚○○均宣告褫奪公權肆年，對被告子○○宣告褫奪公權參年。
    又被告丙○○其所得財物，收取王國輝二萬元部分，已經返
    還不予計列；收取丁○○五萬元；收取潘妙英所簽發之五萬
    元支票及砂石款一萬元及八萬六千五百六十五元；收取林志
    仲四十六萬九千四百零四元；收取乙○○及壬○○共計二十
    萬元，其中已以發票人林志學之十萬元支票一紙，交由癸○○返還予乙○○或壬○○，雖由癸○○持以兌現，仍應扣除
    ，總計七十六萬五千九百六十九元，依貪污治罪條例第十條
    第一項規定應予追繳沒收，如全部或一部無法追繳時，依同
    條第二項規定以其財產抵償之。又被告丁○○、癸○○與丙○○就犯罪事實(二)部分共同竊取公有財物所得總計十九萬六
    千五百六十五元（其中丙○○部分已包括於上述七十六萬五
    千九百六十九元竊取所得之總額中）；被告甲○○與子○○
    共同盜採砂石販售華村公司所得三十八萬八千三百零五元；
    被告庚○○與戊○○、己○○盜採所得以每立方公尺一百元
    售出，計得三十萬二千一百二十元，及其與被告丙○○共犯
    竊取公有財物所得十萬元（其中丙○○部分已包括於上述七
    十六萬五千九百六十九元竊取所得之總額中），總計四十萬
    二千一百二十元，依貪污治罪條例第十條第一項規定，均應
    予追繳沒收，如全部或一部無法追繳時，依同條第二項規定
    以其財產抵償之。
四、公訴意旨又略以：南投縣竹山鎮○○○段之河川公地內開採
    區，原係良雲砂石行向南投縣政府合法申請許可，准許使用
    之起迄期間自八十四年二月十日起至八十六年二月九日止，
    屆期良雲砂石行向南投縣政府申請展期，期間自八十六年二
    月十日起至八十八年二月九日止，而良雲砂石行負責人蔡麗
    雲，將該砂石場開採權轉租予德矩通運有限公司（下稱德矩
    公司），甲○○再與德矩公司負責人林守田接洽該開採區承
    租事宜，林守田要求陳玉昆出面，才肯將開採區採取權轉租
    予甲○○，於是陳玉昆請陳仁勇出面與德矩公司於八十六年
    十月六日簽訂砂石場授權開採契約書，代甲○○取得開採權
    ，甲○○取得開採之權利後，明知採取砂石依砂石採取計劃
    ，其深度以一、二公尺為原則，竟基於共同概括犯意之聯絡
    ，意圖為自己不法之所有，結夥三人以上之不詳人士，在南
    投縣竹山鎮○○○段之河川公地內連續盜採砂石，超挖二公
    尺深，南投縣政府於八十六年十月十四日至現場勘查上被超
    挖二公尺深，以八十六年十月二十八日（八六）投府建水字
    第一五一八八五號撤銷土石採取許可，甲○○猶於八十六年
    十一月四日十一時四十分許，在該處盜取砂石為警查獲，經
    南投地檢署移送原審併案處理，因認甲○○於此部分另涉犯
    竊盜罪嫌等語。
  (一)公訴人認被告甲○○涉犯竊盜罪嫌，係以南投地方法院八十
    七年易第一七七號判決為證。訊據被告甲○○就此部分矢口
    否認上開犯行，並辯稱：縣政府河川局詹先生他是向我說縣
    政府發文下星期會發文，如果收到文就要停止開採，但我沒
    有收到公文等語。
　(二)查依南投地方法院八十七年易第一七七號判決所載，南投縣
    竹山鎮○○○段之河川公地雖有遭人超挖盜採砂石，但依現
    場查獲之砂石車司機蔡文輝、陳清龍、江東禎、鍾振輝、鮑
    德心等人所述，其等係為順東砂石行載運砂石，而順東砂石
    行老闆為邱素琴，非被告甲○○，該開採區原為合法採區，
    因超深採取，於八十六年十月二十八日遭縣政府撤銷土石採
    居許可證，有南投縣政府於同日八六投建水字第一五一八八
    五號函，南投縣准許使用土地證明書在在該案卷內可按，惟
    良雲砂石行負責人為蔡麗雲，其於八十三年四月間將該砂石
    場開採權授權予德矩通運有限公司，德矩公司又於八十六年
    十月六日將一五一八八五號之授權予陳仁勇，再由被告甲○○處理等情，但查：「南投縣政府八十六年十一月三日八六
    投建水字第一五一八八五號函良雲砂石行蔡麗虹撤銷土石採
    取許可證之公文，因行政程序法係八十八年二月三日公布施
    行，南投縣政府當時並未用送達書函送，故何時送達及何人
    收送達書，無法查知。」有南投縣政府九十二年四月十六日
    府流資字第○九二○○六四三三二○號函附本院九十一年上
    訴字第一三○七號卷可憑，則被告甲○○辯稱未收到撤銷許
    可證函一詞，應堪採信，雖該函另謂：「至於未收受被撤銷
    採取許可證函前可否繼續採取一節，本案既經查獲違反相關
    法規並已予處分，即不得繼續採取。」等語，但該開採區既
    係合法採區，在撤銷許可證函送達前，被告甲○○縱繼續開
    採，應僅係違反行政規定，而非盜採，此外復查無其他積極
    證據，證明被告甲○○明知許可被撤銷，仍基於意圖為自己
    不法之所有，竊取砂石，被告甲○○此部分尚屬不能證明犯
    罪。惟公訴人認此部分與被告甲○○前揭與丙○○共同竊取
    公有財物罪部分為連續犯關係，爰不另為無罪之諭知。
據上論斷，應依刑事訴訟法第三百六十九條第一項前段、第三百
六十四條、第二百九十九條第一項前段、第三百條，85年10月23
日公布之貪污治罪條例第二條、第三條、第四條第一項第一款、
第三款、第十條第一項、第二項、第十七條，刑法十一條前段、
第二十八條、第五十五條前段、第五十六條、第三十七條第二項
，判決如主文。
本案經檢察官李傳來到庭執行職務。
中　　華　　民　　國　　94　　年　　5 　　月　　18　　日
                  刑事第五庭 　 審判長法  官  楊明章
                            　　　    法  官  戴勝利
                       　　　         法  官  顏基典
以上正本證明與原本無異。
如不服本判決，應於收受本判決後十日內向本院提出上訴書狀。
其未敘述上訴理由者並得於提起上訴後十日內向本院補提理由書
狀（均須按他造當事人之人數附繕本）「切勿逕送上級法院」。
　　　　　　　　　　　　　　　　　　　書記官  呂嘉文
中　　華　　民　　國　　94　　年　　5 　　月　　18　　日
附錄本判決論罪科刑法條：
85年10月23日公佈之貪污治罪條例第四條：
有下列行為之一者，處無期徒刑或十年以上有期徒刑，得併科新
台幣三百萬元以下罰金：
一  竊取或侵占公用或公有器材、財物者。
刑法第三百二十條：
意圖為自己或第三人不法之所有，而竊取他人之動產者，為竊盜
罪，處五年以下有期徒刑、拘役或五百元以下罰金。
